臺北高等行政法院判決　　　　　　　　　　　　　　　　　九十二年度再字第四號
　　再審原告　　甲○○
　　訴訟代理人　丙○○
　　再審被告　　臺北縣政府
　　代　表　人　乙○○代理縣.
右當事人間因違章建築事件，再審原告對最高行政法院九十年度判字第一九八一號判
決、本院八十九年度訴字第一八三號判決提起再審之訴。本院判決如左：
　　主  文
再審之訴駁回。
再審訴訟費用由再審原告負擔。
　　事  實
一、事實概要：再審原告於所有坐落台北縣永和市○○路○段七十二巷六號一樓側持
    有由案外人台富公司未經申請許可擅自增建之磚牆，再審原告繼於其上未經申請
    許可擅自於磚牆上以不銹鋼柵欄，上方以不銹鋼板為屋頂，增建不銹鋼造柵、棚
    架一層（含圍牆）高度約三公尺面積約二十平方公尺之違章建築，經台北縣永和
    市公所於八十八年四月十二日以八八北縣永工字第一一五五六號函查報為違建，
    再審被告復於八十八年五月十七日前往現場會勘確認在案，乃以八十八年五月二
    十八日八八北工使（違）字第四八四四號違建拆除通知單通知再審原告拆除，再
    審原告收受通知單後於同年六月三日、八月九日、九月十六日先後以申請函向再
    審被告及總統、監察院、行政院、內政部、台灣省政府、永和市公所等機關表示
    不服，申請糾正錯誤，經監察院等機關先後函移再審被告處理，再審被告亦於同
    年七月二十七日、九月八日先後函復，嗣再審被告再於八十八年十一月十六日以
    八八北府工使字第三八六七三三號函復訴願人：「台端未經許可擅自於所有坐落
    永和市○○路○段七十二巷六號一樓側建造違章建築，與原核准使用執照不符，
    顯已違反上開規定。……」再審原告不服，遂向台灣省政府再提出申請函表示不
    服，經台灣省政府視為提起訴願，於八十九年七月十三日以八九府訴二字第一二
    六四０六號函駁回再審原告之訴願，再審原告不服，向本院提起行政訴訟。經本
    院於八十九年九月二十九日以八十九年訴字第一八三號判決駁回，其復向最高行
    政法院提起上訴，亦經最高行政法院九十年十月三十一日九十年判字第一九八一
    號判決駁回其訴確定，嗣再審原告以前開確定判決有行政訴訟法第二百七十三條
    第一項第一款及第十四款之情形向最高行政法院提起再審之訴。經最高行政法法
    院以九十一年裁字第一四六七號裁定將本於行政訴訟法第二百七十三條第一項第
    十四款事由提起再審部分移送本院審理（行政訴訟法第二百七十三條第一項第一
    款部分由最高行政法院另行審理）。
二、兩造聲明：
　　(一)再審原告聲明：
      1.最高行政法院九十年度判字第一九八一號判決、本院八十九年度訴字第一八
        三號判決、訴願決定及原處分（台北縣政府八十八年五月二十八日八八北工
        使違字第四八四四號違章建築拆除通知書及八十八年十一月十六日八八北
          工使字第三八六七三三號函）均撤銷。
      2.右撤銷部分，確認永和市○○路○段七十二巷六號外牆邊附屬建物平台水溝
        ，依法由再審原告管用，即設防盜棚柵，為防盜防火防雨安全，依法絕非違
         建，不得拆除。
　　(二)再審被告聲明：駁回再審原告之訴。
三、兩造之爭點：本件確定判決有無行政訴訟法第二百七十三條第一項第十四款所定
                之再審事由？
    (一)再審原告主張：
      1.再審原告為保護生命財產安全，於系爭房屋外，依法設防盜柵，防雨板，再
        審被告指為違建拆除，再審原告依公文程式條例第二條，先後多次向總統府
        等各單位申請糾正錯誤，撤銷拆除違建處分，究辦違法人員，應為一般公文
        ，絕非訴願法第五十六條規定之訴願書，當非訴願。縱以申請函為訴願書，
        再審原告前開七次申請函，未作成七次訴願決定，足證申請函非屬訴願，原
        處分機關，以申請函為訴願，誠有違誤，至鈞院五十年判字第一號判例，係
        修正前訴願法第四條規定，專為提起訴願時間而設，而本案申請函，係公文
        程式條例第二條規定之一般公文，絕無適用前開判例餘地，原判決明知而未
        予糾正，自有行政訴訟法第二百七十三條第一項第十四款所定重要事證漏未
        斟酌之再審事由。
      2.再審原告於所有系爭房屋之平台裝設防盜柵，防雨棚，並未將窗門拆除，將
        平台變更為建築面積，實係涼棚，依建築法第十六條，臺灣省建築管理規則
        第十七條，違章建築處理辦法第二條，內政部六十三年十一月二十日台內管
        營字第六○九二八五號函規定，不必申請建築執照，非建築法第二十五條規
        定之建築物，非屬違建，不得依建築法第八十六條規定拆除，臺北縣境內類
        同設施約萬件以上，均未被認定違建拆除足證。另經實地訪查臺北縣境內類
        同防盜柵，防雨棚如附照片，有優於本案者，均未被認定違建拆除，請逐一
        查證必能證明本件非屬違建不得拆除，原判決所謂再審被告管轄區其他全縣
        萬餘件以上如本案設置未拆，係行政效率問題，推測臆斷再審原告之防盜柵
        、防雨棚違建，復未就再審原告所舉前開物證逐一調查，核屬重要事證漏斟
        酌，自屬違誤。
    (二)再審被告主張：
      1.本案再審原告因陳述有「重要事證、漏未斟酌」情形，其原告文內引述依建
        築法第十六條、台灣省建築管理規則第十七條、違章建築處理辦法第二條、
        內政部六十三年十一月二十日台內管字第六０九二八五號函規定，不必申請
        建築執照，非建築法第二十五條之建築物，不得依建築法第八十六條規定拆
        除等陳述，以於前次經台北高等行政法院於八十九年九月二十八日以八十九
        年訴字第一八三號判決書裁定引述法令並不適用且與其無涉判決確定。再審
        原告既主張其非違建，惟其未能檢具經申請許可之證照以實其說，所訴核無
        可採。
      2.建築物非經申請直轄市、縣（市）（局）主管建築機關之審查許可並發給執
        照，不得擅自建造或使用或拆除。再審原告未經許可擅自於所有坐落台北縣
        永和市○○路○段七十二巷六號一樓左側原核准之建物旁增建高約三公尺、
        面積約二十平方公尺、磚造及鋼鐵棚架構造物，經永和市公所於八十八年四
        月十二日八八北縣永工字第一一五五六號違章建築查報單查報係屬違章建築
        ，再審被告所屬工務局派員實地勘查屬實，再審原告若主張為非違建，則應
        檢具經申請許可之證照，以實其說。
　　理  由
一、本件原告起訴時，被告之代表人為蘇貞昌，嗣於訴訟中變更為乙○○，茲據新任
    代表人具狀聲明承受訴訟，於法尚無不合，應予准許。
二、按原判決就足以影響於判決之重要證物漏未斟酌者，得以再審之訴對於確定終局
    判決聲明不服。但當事人已依上訴主張其事由或知其事由而不為主張者，不在此
    限。行政訴訟法第二百七十三條第一項第十四款定有明文。又再審之訴顯無再審
    理由者，得不經言詞辯論，以判決駁回之。亦為同法第二百七十八條第二項所明
    定。
三、本件再審原告主張最高行政法院九十年度判字第一九八一號判決、本院八十九年
    度訴字第一八三號判決有行政訴訟法第二百七十三條第一項第十四款之情形，無
    非謂：其於所有前開系爭房屋外依法裝設防盜柵，防雨板，再審被告指為違建拆
    除，其先後多次向總統府等各單位申請糾正錯誤，撤銷拆除違建處分並究辦違法
    人員，並非訴願法第五十六條規定之訴願書，當非訴願，亦無適用改制前行政法
    院五十年判字第一號判例之餘地，再審被告以申請函為訴願，誠有違誤，原判決
    明知而未予糾正，自有重要事證漏未斟酌之違法。又其裝設之前開防盜柵、防雨
    棚，依建築法第十六條，臺灣省建築管理規則第十七條，違章建築處理辦法第二
    條，內政部六十三年十一月二十日台內管營字第六○九二八五號函規定，非屬應
    拆除之違建，況臺北縣境內類同設施約萬件以上，且有優於本案者，均未被認定
    違建拆除，逐一查證必能證明本件非屬違建不得拆除，原判決推測臆斷再審原告
    之防盜柵、防雨棚違建，復未就再審原告所舉前開物證逐一調查，亦屬重要事證
    漏未斟酌云云。
四、惟查，最高行政法院九十年度判字第一九八一號確定判決已於理由內敘明：(一)該
    平台上設有三面圍牆，再審原告又於該圍牆上加建不銹鋼柵欄及不銹鋼頂板，前
    側並加建不銹鋼門，有照片附卷可參，則其已圍成一獨立之空間，並附屬於再審
    原告之一樓，自為其從建築物，是該處所係為定著於土地（平台）上具有不銹鋼
    板屋頂及牆壁，供個人使用之構造物，依行為時（下同）建築法第四條規定為建
    築物甚明，再審原告所辯非為建築物一節，自無可採。(二)該平台原為屋旁空地，
    有再審被告提出之房屋建築許可圖說可參，而現有為「　　　」型三邊圍牆，依
    建築法第七條規定圍牆為雜項工作物，依同法第四條規定為建築物之一種，再審
    原告嗣於該圍牆上加建不銹鋼柵欄及不銹鋼頂板後，仍為本法所稱之建築物，已
    如上述，依本法第二十五條規定，非經申請直轄市、縣（市）（局）主管建築機
    關之審查許可並發給執照，不得擅自建造；再依違章建築處理辦法第二條規定，
    系爭建築物既未申請當地主管建築機關之審查許可並發給執照而擅自增建，其為
    違章建築至為明確，依同辦法第五條規定，既經再審被告實施勘查，認定必須拆
    除者，應即拆除。(三)再審原告雖另又主張依內政部六十三年十一月二十日台內管
    營字第六○九二八五號函，不必申請建築執照一節，經查再審原告並非在陽台上
    加裝窗戶，自無該函文適用。至再審原告另稱臺北縣尚有許多類似情形並未拆除
    一節，非本件所應審究等語，而判決駁回再審原告之上訴，核已斟酌再審原告據
    以為再審理由之前開事證，而將其得心證之理由詳細記載於判決書，再審原告指
    稱前開確定判決就足以影響於判決之前開事證漏未斟酌，有違行政訴訟法第二百
    七十三條第一項第十四款之規定云云，顯無理由。至再審原告所稱本院八十九年
    度訴字第一八三號判決就其主張之前開重要事證亦漏未斟酌等情，再審原告已於
    上訴中主張前開事由，並經最高行政法院審酌後，以前開九十年度判字第一九八
    一號判決駁回其上訴而確定，此有再審原告之上訴狀及最高行政法院前開判決附
    卷可參，揆諸前揭行政訴訟法第二百七十三條第一項但書規定，原告即不得再執
    此同一事由，對本院前開確定判決提起再審之訴，再審原告此部分訴訟，於法亦
    非有據。
五、從而，再審原告主張最高行政法院九十年度判字第一九八一號判決、本院八十九
    年度訴字第一八三號判決有行政訴訟法第二百七十三條第一項第十四款之再審事
    由提起再審之訴，依其主張起訴之事實，顯無再審理由，爰不經言詞辯論，逕以
    判決駁回之。
據上論結，本件再審之訴為無理由，爰依行政訴訟法第二百七十八條第二項ˋ第九十
八條第三項前段，判決如主文。
中　　　華　　　民　　　國　　九十三　　年　　　六　　　月　　二十四　　日
                        臺 北 高 等 行 政 法 院   第 一 庭
                                      　　 審 判 長 法  官　徐瑞晃
                                      　　          法  官　吳慧娟
                                              　　  法  官　蕭惠芳
右為正本係照原本作成。
如不服本判決，應於送達後二十日內，向本院提出上訴狀並表明上訴理由，如於本判
決宣示後送達前提起上訴者，應於判決送達後二十日內補提上訴理由書（須按他造人
數附繕本）。
中　　　華　　　民　　　國　　九十三　　年　　　六　　　月　　二十四　　日
             　　　　　　　　　　　　　　           書記官　李淑貞
